臺灣高等法院民事判決
110年度國再字第2號
再審  原告  鄭凱旭

再審  被告  臺北○○○○○○○○○

法定代理人  艾蕾  
上列當事人間國家賠償再審之訴事件，再審原告對於中華民國11
0年6月29日本院110年上國字第3號確定判決，提起再審之訴，本
院判決如下：
    主      文
再審之訴駁回。
再審訴訟費用由再審原告負擔。
    事實及理由
按再審之訴，應於30日之不變期間內提起；前項期間，自判決
  確定時起算，判決於送達前確定者，自送達時起算；其再審之
  理由發生或知悉在後者，均自知悉時起算，民事訴訟法第500
  條第1項、第2項前段分別定有明文。又對於第二審判決於上訴
  期間內提起上訴，第三審法院以其逾越上訴期間以外之其他不
  合法情形，裁定駁回其上訴者，對原判決提起再審之訴時，其
  再審不變期間應自裁定確定之翌日起算(最高法院78年度台抗
  字第149號裁定意旨參照)。查本件再審原告前不服本院110年
  度上國字第3號第二審判決（下稱原確定判決），提起上訴，
  經最高法院於民國110年10月14日以110年度台上字第2883號裁
  定駁回上訴而告確定，該裁定於110年10月22日送達再審原告
  （見本院卷第23頁）。是以再審原告於110年11月22日提起本
  件再審之訴（見本院卷第3頁），未逾越30日之再審不變期間
  ，合先敘明。
再審原告主張：伊於前訴訟程序110年6月15日言詞辯論期日（
  下稱系爭期日）時，以系爭期日在全國COVID-19疫情第三級警
  戒期間，聲請延展言詞辯論期日至解除第三級警戒後，惟前訴
  訟程序仍於系爭期日進行遠距審理，自有適用民事訴訟第211
  條之1第2項，及司法院制訂之「因應COVID-19疫情第三級警戒
  地區之法院防疫指引（110年6月7日版）」（下稱防制指引）
  之錯誤。又原確定判決以修正前民法第1063條第1、2項規定，
  並未保護伊對被繼承人鄭溪潭之代位繼承權，亦不影響父母子
  女之身分關係，伊對再審被告未有公法上之請求權存在為由，
  而認再審被告無須負國家賠償責任，顯然不符邏輯推理及演繹
  分析方法，且違反大法官第469號解釋。又原確定判決漏未斟
  酌110年12月24日、111年2月7日民事陳報狀所示新事證，爰依
  民事訴訟法第496條第1項第1款、第13款規定，提起本件再審
  之訴，並聲明：㈠原確定判決廢棄。㈡上開廢棄部分，再審被告
  應給付再審原告新臺幣160萬元，及自起訴狀繕本送達翌日起
  至清償日止，按年息5%計算之利息。　
本件未經言詞辯論，無再審被告之聲明及陳述。 
再審原告主張原確定判決有民事訴訟法第496條第1項第1款之再
  審事由云云，惟查：
  ㈠按所謂適用法規顯有錯誤，係指裁判所適用之法規顯然不合
    於法律規定，或與司法院現尚有效之大法官解釋顯有違反，
    或消極的不適用法規顯然影響裁判者而言，並不包括裁判理
    由矛盾、理由不備、取捨證據失當、調查證據欠周、漏未斟
    酌證據、認定事實錯誤及在學說上諸說併存致發生法律上見
    解歧異等情形在內。　　
　㈡次按當事人、法定代理人、訴訟代理人、輔佐人或其他訴訟
    關係人所在與法院間有聲音及影像相互傳送之科技設備而得
    直接審理者，法院認為適當時，得依聲請或依職權以該設備
    審理之。前項情形，法院應徵詢當事人之意見，民事訴訟法
    第211條之1第1項、第2項定有明文。經查，前訴訟程序定11
    0年6月15日下午2時45分言詞辯論，已於同年5月26日合法通
    知再審原告斯時之訴訟代理人。再審原告雖以上開期日在全
    國COVID-19疫情第三級警戒期間，聲請延展言詞辯論期日至
    解除第三級警戒後，惟前訴訟程序依上開規定，就上開期日
    行遠距審理，經徵詢當事人之意見後，再審原告斯時之訴訟
    代理人及再審被告均無意見，且再審原告並無不能至延伸法
    庭參與訴訟程序之情事，且於該言詞辯論期日亦在場陳述意
    見，不致影響其辯論權及聽審權，前訴訟程序認無變更或延
    展言詞辯論期日至解除第三級警戒後之必要，否准再審原告
    之聲請，於法尚無違誤，最高法院110年度台上字第2883號
    裁定亦同此認定（見最高法院前開裁定第3頁第5至12行），
    再審原告執此主張原確定判決有適用民事訴訟第211條之1第
    2項及防制指引顯有錯誤之再審事由云云，洵非可採。 
　㈢再審原告主張原確定判決不符邏輯推理及演繹分析方法，且
    違反大法官第469號解釋關於保護規範理論闡釋，適用法律
    顯有錯誤云云，惟查，原確定判決參照司法院大法官會議釋
    字第469號解釋，敘「『公務員怠於執行職務』，自保護規範
    理論擴大對人民保障而言，凡國家制定法律之規範，不啻授
    與推行公共政策之權限，而係為保障人民生命、身體及財產
    等法益，且該法律對主管機關應執行職務之作為義務有明確
    規定，並未賦予作為或不作為之裁量餘地，如該管機關公務
    員怠於執行職務行使公權力，復因具有違法性、歸責性及相
    當因果關係，致特定人之自由或權利遭受損害之情形」，並
    據此認定：「該通報職務之執行，目的在於避免造成戶政機
    關嗣後對於鄭天河所生子女出生別之認定發生錯誤，及令鄭
    天河有知悉鄭博懷等2人登記為其婚生子女之機會，並非保
    護上訴人對鄭溪潭之代位繼承權，亦不影響父母子女之身分
    關係。足見82年4月13日函，其目的並非保護上訴人之生命
    、身體及財產法益，上訴人並無因此對被上訴人有公法上之
    請求權存在。則被上訴人雖未執行通報之職務，亦難謂係違
    背對於上訴人應執行之職務。」等語明確（見原確定判決事
    實及理由㈠、㈢⒉），是原確定判決已敘明依大法官第469號
    解釋闡釋之保護規範理論適用範圍，再據此認定82年4月13
    日函之目的，並非保護再審原告之生命、身體及財產法益，
    自無不合於法律規定，顯然影響判決之情形，再審原告主張
    原確定判決有民事訴訟法第496條第1項第1款之再審事由，
    自非可採。　
再審原告主張原確定判決有民事訴訟法第496條第1項第13款之
  再審事由云云，然查：　　 
　㈠按當事人發現未經斟酌之證物或得使用該證物者，但以如經
    斟酌可受較有利益之裁判者為限，得以再審之訴對於確定終
    局判決聲明不服，民事訴訟法第496條第1項第13款定有明文
    。所謂當事人發現未經斟酌之證物或得使用該證物，係指在
    前訴訟程序不知有該證物，現始知之，或雖知有此證物而不
    能使用，現始得使用者而言。
　㈡經審視110年12月24日、111年2月7日民事陳報狀所檢附之事
    證，均係在前訴訟程序110年6月15日言詞辯論終結前即已存
    在（見本院卷第71至107、135至153頁），客觀上得在前訴
    訟程序提出。再審原告並未證明其在前訴訟程序確不知該證
    物存在，或雖知而不能使用，依前開說明，非屬民事訴訟法
    第496條第1項第13款規定之證物。是再審原告主張原確定判
    決有該款之再審事由，亦屬無據。　　
綜上所述，再審原告主張之再審事由，不經調查即可認定顯與
  民事訴訟法第496條第1項第1款、第13款規定之要件不符。從
  而，再審原告提起本件再審之訴，顯無再審理由，爰不經言詞
  辯論，逕以判決駁回之。　　
中　　華　　民　　國　　111 　年　　3 　　月　　9 　　日
                  民事第五庭
                      審判長法　官  賴劍毅
                            法　官  洪純莉
                            法　官  陳君鳳
正本係照原本作成。
如不服本判決，應於收受送達後20日內向本院提出上訴書狀，其
未表明上訴理由者，應於提出上訴後20日內向本院補提理由書狀
（均須按他造當事人之人數附繕本）上訴時應提出委任律師或具
有律師資格之人之委任狀；委任有律師資格者，另應附具律師資
格證書及釋明委任人與受任人有民事訴訟法第466條之1第1項但
書或第2項所定關係之釋明文書影本。如委任律師提起上訴者，
應一併繳納上訴審裁判費。
中　　華　　民　　國　　111 　年　　3 　　月　　9 　　日

  　　　　　　　　　　　　　書記官  郭姝妤